【裁判字號】    89,上訴,3889
【裁判日期】    890303
【裁判案由】    毒品危害防制條例等
【裁判全文】
臺灣高等法院刑事判決                          八十九年度上訴字第三八八九號
    上訴人即
    被      告  乙○○
    指定辯護人  本院甲○辯護人
右上訴人即被告因毒品危害防制條例等案件，不服臺灣桃園地方法院八十八年度訴字
第一二二六號，中華民國八十九年三月三日第一審判決（起訴案號：臺灣桃園地方法
院檢察署八十八年度偵字第一三三九六號）提起上訴，本院判決如左：
    主  文
原判決關於轉讓第二級毒品及定應執行刑部分撤銷。
乙○○連續轉讓第二級毒品，處有期徒捌月，新台幣肆仟元，沒收，如全部或一部不
能沒收時，以其財產抵償之。
其他上訴駁回。
右開上訴駁回（販賣第二級毒品）部分所處有期徒刑柒年貳月，含第二級毒品安非他
命殘渣之夾鏈袋貳拾伍個，沒收銷燬之，新台幣壹萬柒仟元沒收，如全部或一部不能
沒收時，以其財產抵償之；與撤銷改判所處之刑，應執行有期徒刑柒年陸月，含第二
級毒品安非他命殘渣之夾鏈袋貳拾伍個，沒收銷燬之，新台幣貳萬壹仟元，沒收，如
全部或一部不能沒收時，以其財產抵償之。
    事  實
一、乙○○意圖營利，明知安非他命係第二級毒品，不得販賣，竟基於概括之犯意，
    ，自民國八十八年四月間起至同年八月上旬止，先向綽號「鍾哥」之真實姓名年
    籍不詳男子以每十八公克新台幣（下同)一萬二千元之代價購入安非他命，予以
    分裝後，在其位於桃園縣中壢市○○○路七十六號之五７樓之住處（為其姐租屋
    處）、或在桃園縣中壢市新明市場附近等地區，以每小包安非他命約０‧八到一
    公克重一千元之代價販賣安非他命予何志強、鍾文和吸用（何志強、鍾文和吸用
    安非他命部分，均由檢察官另行處理），其中販售予何志強共十次，販售予鍾文
    和共七次，且乙○○基於營利意圖，不僅賺取差價並於每次交付安非他命予何志
    強、鍾文和時，均會要求何志強、鍾文和需提供部分少量安非他命供己吸用（乙
    ○○吸用安非他命部分，由檢察官另行處理）。乙○○復另行起意，明知第二級
    毒品安非他命不得轉讓，猶基於概括犯意，於八十八年七月中旬起至同年八月間
    止，在中壢市○○街十八號等地，多次無償轉讓安非他命予鍾文和。又於八十八
    年八月十日凌晨四時許，在上址中壢市○○○路住處，將其向「忠哥」以十八公
    克一萬二千元代價販入之安非他命，其中三分之一之量，以四千元之代價，轉讓
    予何志強，何志強取得上開安非他命後，又將其中部分少量再轉讓予鍾文和（何
    志強轉讓安非他命部分，未據檢察官起訴）。
二、乙○○又另行起意，於八十八年五月間某日，在中壢市世華銀行旁之巷口，拾獲
    皮包一只，內有簡淑媛所有於八十八年五月十六日上午在中壢市○○○路○段一
    號前遭竊之所有機車駕照及其友人吳玉政交付其保管之身分證各一張，及朱睦舜
    所有於八十八年五月間在中壢市萬龍技術學院校門口遭竊之身分證一張，乙○○
    意圖為自己不法之所有，將上開三張證件侵吞入己。
三、嗣於八十八年八月十一日下午五時五十分許，警方在何志強位於桃園縣平鎮市○
    ○路八號住處查獲何志強及其所持有上開乙○○所轉讓之安非他命二包（含袋重
    五．三公克），又於同日下午六時許，在鍾文和位於中壢市○○街十八號住處查
    獲鍾文和及其所持有之上開何志強所轉讓之安非他命一小包（經吸用部分後剩餘
    含袋重０．二公克），經何志強、鍾文和供出上情，且乙○○因另案通緝為警始
   循線於八十八年八月二十五日中午十二時三十分許，在上址住處查獲乙○○，並
    當場在其所使用之自用小客車內查獲上開乙○○所侵占之簡淑媛之機車駕照及吳
    玉政、朱睦舜之身分證各一張，含有第二級毒品安非他命殘渣之夾鏈袋二十五個
    及與本案無涉之空夾鏈袋六十七個、塑膠吸管三支。
四、案經桃園縣警察局中壢分局報請臺灣桃園地方法院檢察署檢察官偵查起訴。
    理  由
一、訊據被告乙○○坦承有右揭侵占遺失物、轉讓安非他命之犯行不諱，惟矢口否認
    有販賣安非他命犯行，辯稱只有在八十六年八月十日和何志強及另一位友人共同
    出資向「忠哥」合買一萬二千元共十八公克之安非他命，約定何志強出資四千元
    ，伊就分三分之一約六公克給何志強，沒有賺何志強的錢，只有這一次合買及帶
    何志強、鍾文和去向「鍾哥」買過幾次而已，之前並沒有販賣任何安非他命一小
    包一千元給何志強、鍾文和云云。
二、經查：
（一）被告於右揭時地有販賣安非他命予何志強、鍾文和吸用之事實，迭據證人何志
      強、鍾文和於警訊及偵審中迭次訊問時一再證述明確（見八十八年偵字第一三
      三九六號卷第十五頁、八十八年偵字第一二九六四號偵查卷第十二頁、第十五
 頁、八十八年偵字第一二九六五號卷第十二頁，原審卷第二六、二七、三六、
      三七、五九、六十、九四、九五、一０三頁），證人何志強向原審證稱「我向
      被告買過安非他命約共十次，其中起先五次是被告帶我去中壢市新明市場附近
      向「忠哥」買，另外五次他自己賣給我，每次都是一千元」等語（見原審卷第
      二六頁），及證人鍾文和證稱「被告有賣過七次安非他命給我，在八十八年七
      、八月間，買賣地點就在被告所住之中壢市○○○路一處七樓內住處，都是我
      先拿錢給被告，之後他就向『忠哥』買的。」等語（見原審卷第三六、三七頁
      ），是證人何志強、鍾文和於多次訊問均一再明確指稱向被告購買安非他命之
      經過情形，且何志強、鍾文和於原審庭訊時均稱彼此並非非常熟識，被告亦稱
      與證人二人並無仇怨，是何志強、鍾文和二人實無相互勾串誣陷被告之可能；
      再參酌被告於偵查時檢察官訊問時亦承坦有販賣安非安命予何志強、鍾文和二
      人，被告向檢察官供稱「八十八年四月間開始販毒，向我買的人扣我0000
      000000號機子或手機0000000000找我，約地點、價錢交貨賣
      過數十次，０‧八公克到一公克賣一千元」、「（有販賣給何志強、鍾文和幾
      次？）有，好幾次」（見八十八年偵字第一三三九六號偵查卷第三七、三八頁
      ）、「（除何志強、鍾文和外，是否另販賣予他人？）沒有」、「（進價多少
      ？）半兩十八公克一萬二千元，向綽號忠哥買的」等語（見同一偵查卷第五五
      、五六頁），另被告於檢察官另案偵查（台灣桃園地方法院檢察署八十八年偵
      字第一二九六四、一二九六五號）時，亦供承確曾多次販賣安非他命予何志強
      、鍾文和（見偵卷第六一頁）；於檢察官聲請羈押經法官訊問時，猶自白確曾
      販賣安非他命予鍾文和、何志強二人（見八十八年聲羈字第四七０號卷第四頁
      ）應認證人何志強、鍾文和所述可堪採信。嗣被告翻異前供，否認販賣安非他
      命，顯係卸責脫罪之詞，不足採信。被告於原審時雖一再辯稱或帶何志強、鍾
      文和去向「鍾哥」買，或是合買，均是拿原價，沒有賺他們錢，或是請他們吸
      用，沒有收錢，都未賺他們錢云云，惟証人鍾文和否認曾向被告一同前往購買
      或合資共買（見原審卷第三七頁），且如前述被告於偵查中已承稱向「鍾哥」
      購買安非他命之進價係十八公克一萬二千元（即約每一．五公克一千元），以
     每小包０．八至一公克一千元之代價販售予何志強、鍾文和二人，是被告於每
      次以一小包安非他命一千元代價販售予何志強、鍾文和時，均有賺取差價甚明
      ；且證人何志強、鍾文和於原審庭訊時，二人均供稱每次向被告購買安非他命
      時，被告於交貨時均會拿取部分安非他命以之為代價，證人何志強稱「都是被
      告將安毒拿回來交予我時，我再拿點給他吸」（見原審卷第二七頁），另證人
      鍾文和亦證稱「（被告有否賺你的錢？）有的，我要分點安非他命給他當作報
      酬，有時候被告拿回來時當面就叫我要分他一點，有時候他交貨給我時就比較
      少量，是他先抽點拿走」等語（見原審卷第三七頁），是被告除以上述方式賺
      取差價外，尚於將安非他命交付予何志強、鍾文和時向該二人索取部分安非他
      命以為「報酬」，顯然被告每次均係基於營利意圖而販售安非他命，其猶空言
      辯稱未收錢或未賺錢云云，自不足採。雖被告於原審又否認偵查中所供述各節
      ，惟經原審勘驗八十八年度偵字第一三三九六號檢察官於八十八年八月二十五
      日下午九時十六分及檢察官八十八年八月三十一日上午十一時四十五分偵訊被
      告之錄音帶內容，被告就其所販售之安非他命來源係向「鍾哥」以十八公克一
      萬二千元代價購入，再以每小包０．八至一公克一千元之代價販售予何志強、
      鍾文和二人各節，確如上開偵查中訊問筆錄所載，有原審八十九年二月二十二
      日勘驗筆錄一份附卷可稽（見原審卷第一０九頁至一一二頁），被告再空言否
      認偵查中訊問筆錄之真實性，洵無足採。
（二）次查：被告於八十八年八月十日凌晨四時許，在其上址住處有將其以一萬二千
      元向「鍾哥」購得之安非他命中之三分之一量，以四千元之代價轉讓予何志強
      ，業經被告坦承不諱，並經何志強於原審歷次訊時問指證無誤，核與當時亦在
      場之證人鍾文和所證情節均相符合，何志強向原審稱「是被告提議叫我和他另
      一位朋友一起出錢合買安非他命，每人出錢四千元．．被告去買好之後，就通
      我去他姐姐那邊拿貨，我到後過一會兒，鍾文和也到了，我到之後被告已經分
      裝好分三份，拿其中一份給我，並對我說，因其朋友未拿錢給他，叫我和被告
      二人先墊付二千元，所以連我自己共出錢拿六千元給被告」、「（究竟多少錢
      向被告買安貨的？）應該是四千元，被告有言另二千元會還給我，那二千元是
      我替被告朋友代墊的」（見原審卷第九四、九五頁），與在場之鍾文和向原審
      所證情節亦相符（見原審卷第六十頁、八十九年二月二十二日訊問筆錄），且
      何志強於八十八年八月十一月下午五時五十分許在平鎮市○○路八號住處為警
      查獲時，警方當場在其住處查得其於上開時地向被告價購而來之安非他命五．
      三公克扣案可證。被告有此部分之轉讓安非他命犯行，亦堪認定。
（三）証人鍾文和在買安期間，除向被告購買七次外，被告尚有轉讓安非他命十餘次
      予伊，而未收取對價（見偵字第一二九六四號卷第十二頁）。被告亦迭次供稱
      確有多次交付安非他命予鍾文和而未收取金錢。是証人鍾文和此部分証述亦足
      採信，被告應有轉讓安非他命予鍾文和之犯行。
（四）查警方於被告被查獲之八十八年八月二十五日在中壢分局訊問被告時，未依刑
      事訴訟法第一百條之一第一項、第二項之規定對被告之訊問過程為全程之錄音
      或錄影，業據為被告製作警訊筆錄之桃園縣警察局中壢分局警員勞勝輝到庭結
      證屬實（見原審卷第九二頁），被告復否認警訊筆錄記載之真實性，依刑事訴
      訟法第一百五十五條第二項之規定，該部分證據不得作為判斷之依據，是本院
      就警訊筆錄部分不採為對被告不利認定之依據，惟本院依前述檢察官及原審調
      查之證據，仍認被告確有上開販賣及轉讓安非他命犯行，附此敘明。
（五）又查：被告於上開時地有侵佔脫離本人持有之簡淑媛汽車駕照、吳玉政、朱睦
      舜之身分證各一張之犯行，業據被告坦承不諱，並經被害人簡淑媛於警訊中供
      述甚詳，且簡淑媛出具之贓物領據一紙附卷可稽（見偵卷第十八至二十頁），
      被告有此部分之侵佔犯行亦堪認定。
綜上，本件事證已臻明確，被告犯行均堪認定，應依法論科。
三、查安非他命係毒品危害防治條例第二條第二項第二款所稱之第二級毒品，禁止販
    賣、持有、轉讓，核被告所為係犯毒品危害防治條例第四條第二項之販賣第二級
    毒品安非他命罪、同條例第八條第二項之轉讓第二級毒品安非他命罪及刑法第三
    百三十七條侵占脫離物罪。又查被告於八十八年八月十日上午四時，係以將其向
    「忠哥」販入一萬二千元之安非他命中之三分之一量，以四千元代價販售予何志
    強，已如前述，被告雖向何志強收取六千元，惟如前述，被告有與何志強約定日
    後會再返還二千元，何志強亦稱應係以四千元代價購得，是本次行為被告向何志
    強收取安非他命之代價應係四千元無誤，而如何志強、鍾文和所述，被告係將所
    購得之安非他命分裝成三份，將其中一份交予何志強，及何志強為警查扣之安非
    他命毛重達五．三公克，何志強向本院陳稱即係八十八年八月十日向被告價購而
    來且尚未吸用，及自鍾文和住處搜得之安非他命毛重０．二公克，依鍾文和所述
    亦係何志強將其向被告所購得之安非他命中之部分轉讓而來，經吸用而剩餘之部
    分，鍾文和陳稱「是前一天在乙○○其姐租屋處內，由何志強請我的，我有拿來
    吸用過，吸二、三次剩不到一半」等語（見原審卷第一０三頁），可知何志強該
    次向被告購買之安非他命重量確實接近六公克，被告所辯向「鍾哥」買十八公克
    一萬二千元，將其中三分之一以四千元賣給何志強，沒有賺他錢一節，尚可採信
    ，是應認被告此次價售何志強安非他命之行為，係原價轉讓，並非基於營利之意
    圖而為。另被告曾無償轉讓多次安非他命予鍾文和，業據鍾文和指証綦詳，且為
    被告自承在卷，是此部分亦非營利販賣，被告所為應係犯毒品危害防治條例第八
    條第二項之轉讓第二級毒品安非他命罪，公訴人認被告此部分係犯毒品危害防治
    條例第四條第二項之販賣第二級毒品安非他命罪云云，尚有誤會，惟因起訴之基
    本事實仍屬同一，僅營利意圖有無之認定不同而已，爰將起訴法條予以變更，併
    此敘明。又被告持有安非他命之低度行為為其販賣及轉讓之高度行為所吸收，不
    另論罪。被告先後販賣、轉讓安非他命之多次犯行，時間緊接，罪名與構成要件
    相同，顯係基於概括犯意而為，應依連續犯規定各論以一罪，除販賣第二級毒品
    法定本刑無期徒刑部分依法不得加重外，就該其餘部分，依法並加重其刑。另被
    告以一行為同時侵占簡淑媛、吳玉政、朱睦舜遭竊之身分証件，顯係一行為同時
    侵害數法益，為想像競合犯，應從一重論以一侵害脫離物罪。被告所犯上開三罪
    間，犯意各別，罪名不同，應分論並罰。原審適用毒品危害防治條例第四條第二
    項、第十八條第一項前段、第十九條第一項，刑法第十一條、第五十六條、第三
    百三十七條、第五十一條第五款、第四十二條第二項，罰金罰鍰提高標準條例第
    一條前段、第二條規定暨審酌被告品行、智識程度、販賣安非他命危害他人、販
    賣之次數、數量及犯罪後態度等一切情狀，分別就販賣毒品部分量處有期徒刑七
    年二月，侵占脫離物部分科處罰金二千元，並就侵占罪科處罰金部分諭知易服勞
    役之折算標準。並認扣案之殘餘有第二級毒品安非他命殘渣之夾鏈袋二十五個，
    因無法與其內安非他命殘渣分離，應依毒品危害防制條例第十八條第一項前段規
    定沒收銷燬之；又被告販賣毒品所得共計一萬七千元（計販賣十七次，每次一千
    元），應依毒品危害防制條例第十九條第一項規定沒收之，如全部或一部不能沒
    收時，並依同條項規定以其財產抵償之。又扣案之塑膠吸管三支，雖為被告所有
    ，惟被告陳稱係於自己吸用安非他命用以為瓢器挑盛安非他命所使用，與被告所
    為上開販賣、轉讓第二級毒品安非他命無關，非為供被告犯罪所用之物，故不諭
    知沒收；至扣案之尚未使用之夾鍊袋六十七個，被告於否認為其所有，且縱為被
    告所有，因被告有吸用安非他命惡習，該未使用之夾鏈袋亦有可能係供己施用安
    非他命時分裝時所使用，又無證據認與被告所為販賣或轉讓第二級毒品安非他命
    有關，故不諭知沒收。其認事用法均無違誤，量刑亦稱妥適。被告上訴空言否認
    販賣安非他命，指摘原判決不當，為無理由，應予駁回。至轉讓安非他命部分，
    原審予以論罪科刑，固非無見，惟其未認定被告亦有多次轉讓安非他命予鍾文和
    ，容有未洽，被告上訴指摘原判決不當，為有理由，應由本院予以撤銷改判。爰
    審酌被告之前科素行、犯罪動機、轉讓次數、人數、份量、對社會所生危害程度
    及犯罪後態度等一切情狀，量處如主文第二項所示之刑，並與販賣安非他命部分
    所處有期徒刑定應執行之刑。至被告轉讓安非他命予何志強所得之四千元，應依
    毒品危害防制條例第十九條第一項規定沒收之，如全部或一部不能沒收時，應以
    其財產抵償之。
四、被告經合法傳喚無正當理由不到庭，爰不待其陳述逕行判決。
據上論斷，應依刑事訴訟法第三百六十九條第一項前段、第三百六十四條、第三百六
十八條、第三百七十一條、第二百九十九條第一項前段、第三百條，毒品危害防治條
例第四條第二項、第八條第二項、第十八條第一項前段、第十九條第一項，刑法第十
一條、第五十六條、第三百三十七條、第五十一條第五款、第四十二條第二項，罰金
罰鍰提高標準條例第一條前段、第二條規定，判決如主文。
本案經檢察官郭弘佑到庭執行職務。
中      華      民      國    九十      年      一      月     十九     日
                              臺灣高等法院刑事第十三庭
                                  審判長法  官   常  尚  信
                                        法  官   周  占 春
                                        法  官   盧  彥  如
右正本證明與原本無異。
販賣及轉讓毒品部分如不服本判決應於收受送達後十日內向本院提出上訴書狀，其未
述上訴之理由者並得於提起上訴後十日內向本院補提理由書（均須按他造當事人之人
數附繕本）。
其他部分不得上訴。
                                        書記官  何  閣  梅
中    華    民    國    九十      年     一         月     十九         日
附錄：本判決論罪科刑法條全文
毒品危害防制條例第四條
製造、運輸、販賣第二級毒品者，處無期徒刑或七年以上有期徒刑，得併科新臺幣七
百萬元以下罰金。
毒品危害防制條例第八條：
轉讓第二級毒品者，處六月以上五年以下有期徒刑，得併科新台幣七十萬元以下罰金
刑法第三百三十七條
意圖為自己或第三人不法之所有，而侵占遺失物、漂流物或其他離本人所持有之物者
，處五百元以下罰金。


司法院資訊處製作；財團法人民間司法改革基金會備份。
